臺灣南投地方法院刑事判決
110年度審易字第417號
公  訴  人  臺灣南投地方檢察署檢察官   
被      告  張勝凱


上列被告因業務侵占案件，經檢察官提起公訴（110年度偵字第1
789號），因被告於準備程序中就被訴事實為有罪之陳述，經告
以簡式審判程序之旨，並聽取當事人意見後，本院合議庭裁定由
受命法官獨任進行簡式審判程序，判決如下：
    主    文
張勝凱犯業務侵占罪，處有期徒刑壹年肆月。
未扣案之犯罪所得新臺幣捌佰伍拾肆萬壹仟陸佰伍拾捌元，沒收
之，於全部或一部不能沒收或不宜執行沒收時，追徵其價額。
    犯罪事實
一、張勝凱自民國93年起，於寶島曼波文化商城股份有限公司（
    下稱寶島曼波公司）擔任攤商管理員，負責規劃草鞋墩夜市
    攤位及停車位，並向攤商及車位承租戶收取清潔費、電費及
    租金，且須於次週一將所收取之金額繳回寶島曼波公司，代
    收並代保管租金等款項而為從事業務之人。詎張勝凱竟意圖
    為自己不法之所有，基於業務侵占之接續犯意，自106年10
    月起至109年10月30日止，利用其職務上所收取如附表所示
    之款項為業務上持有後，變易持有為所有之意思，接續將該
    款項合計新臺幣（下同）854萬1,658元侵占入己，而未繳回
    寶島曼波公司，並全數花用完畢，致生損害於寶島曼波公司
    。
二、案經寶島曼波公司委訴由南投縣政府警察局草屯分局報告臺
    灣南投地方檢察署檢察官偵查起訴。
    理    由
一、本件被告張勝凱所犯係死刑、無期徒刑或最輕本刑為3年以
    上有期徒刑或高等法院管轄第一審案件以外之罪，其於準備
    程序期日就被訴事實為有罪之陳述，經本院告知簡式審判程
    序之旨，並聽取公訴人及被告之意見後，經合議庭依刑事訴
    訟法第273條之1第1項規定，裁定由受命法官獨任進行簡式
    審判程序，是依刑事訴訟法第273條之2規定，本件之證據調
    查，不受同法第159條第1項、第161條之2、第161條之3、第
    163條之1及第164條至第170條規定之限制，合先敘明。
二、認定犯罪事實所憑之證據及理由：
    上開犯罪事實，業據被告於警詢、偵訊、本院準備程序及審
    理時均坦承不諱，復經證人即告訴代理人劉健群於警詢、偵
    訊及本院準備程序時，證人林筱惠、蔡子菱於警詢及偵訊時
    均證述在卷，並有寶島曼波公司員工薪資明細資料、店（房
    ）屋租賃契約書暨附表、被告侵占金額明細表等件附卷可稽
    ，足認被告之任意性自白與事實相符，堪予採信。綜上所述
    ，本案事證明確，被告上開犯行洵堪認定，應依法論科。
三、論罪科刑之理由：
　㈠刑法第336條第2項雖於108年12月25日修正公布，並於同年月
    27日生效施行，然該次修正僅係統一罰金刑之計算標準及標
    點符號，並未變動法律之實質內容，自無比較新舊法之問題
    ，應依一般法律適用原則，逕行適用現行法即修正後之規定
    ，合先敘明。
　㈡按業務侵占罪之成立，以因執行業務而持有他人之物為前提
    ，倘行為人基於業務關係合法持有他人之物，而於持有狀態
    繼續中，擅自處分或易持有為所有之意思而逕為所有人之行
    為，即足當之。次按刑法上所謂業務，係指個人基於其社會
    地位繼續反覆執行之事務。經查，本案被告於行為時負責規
    劃草鞋墩夜市攤位及停車位，並向攤商及車位承租戶收取清
    潔費、電費及租金，係從事業務之人，其利用業務上之機會
    ，未經寶島曼波公司同意，將如附表所示業務上所持有之款
    項侵占入己，是核被告所為係犯刑法第336條第2項之業務侵
    占罪。
　㈢再按如數行為於同時同地或密切接近之時地實施，侵害同一
    之法益，各行為之獨立性極為薄弱，依一般社會健全觀念，
    在時間差距上，難以強行分開，在刑法評價上，以視為數個
    舉動之接續施行，合為包括之一行為予以評價，較為合理，
    則屬接續犯，而為包括之一罪（最高法院86年臺上字第3295
    號判例要旨參照）。本件被告自106年10月起至109年10月30
    日止，多次利用其負責收取清潔費、電費及租金之機會，先
    後將其業務上所持有之公司款項接續予以侵占入己，合計85
    4萬1,658元，其數行為在時間及空間上具有密切之關係，且
    係利用同一職務上之機會，為達同一目的，實施同一手段，
    侵害同一告訴人之權益，依一般社會通常觀念難以強行分離
    ，就各個犯罪事實之數行為，應僅論以接續犯之實質上一罪
    。　
　㈣爰審酌被告利用其職務之便，侵占其因業務上所持有他人之
    財物，不僅侵害他人之財產法益，亦破壞從事業務之人應本
    之忠實誠信關係，欠缺尊重他人財產權之觀念，所為實屬不
    該，兼衡其坦承犯行之犯後態度、本案犯罪情節、所生實害
    ，及迄今未賠償寶島曼波公司所受之損害，併考量其於本院
    審理時自陳為大學畢業之智識程度、未婚、需撫養爺爺奶奶
    、沒有工作之生活狀況等一切情狀，量處如主文所示之刑。
    　　
四、按犯罪所得，屬於犯罪行為人者，沒收之；前二項之沒收，
    於全部或一部不能沒收或不宜執行沒收時，追徵其價額，刑
    法第38條之1第1項前段、第3項定有明文。查本案被告侵占
    其業務上持有之款項合計854萬1,658元，為本案犯罪所得且
    未據扣案，亦迄未實際合法發還寶島曼波公司，爰依刑法第
    38條之1第1項前段、第3項規定宣告沒收，於全部或一部不
    能沒收或不宜執行沒收時，追徵其價額。
據上論斷，依刑事訴訟法第273 條之1 第1 項、第299 條第1 項
前段，判決如主文。　　
本案經檢察官鄭文正提起公訴，檢察官吳宣憲到庭執行職務。
中　　華　　民　　國　　111 　年　　3 　　月　　15　　日
                  刑事第四庭  法  官    林昱志
以上正本與原本無異。
如不服本判決應於收受送達後20日內向本院提出上訴書狀，並應
敘述具體理由；其未敘述上訴理由者，應於上訴期間屆滿後20日
內向本院補提理由書（均須按他造當事人之人數附繕本）「切勿
逕送上級法院」。
告訴人或被害人如對於本判決不服者，應具備理由請求檢察官上
訴，其上訴期間之計算係以檢察官收受判決正本之日期為準。
                              書記官    陳淑怡
中　　華　　民　　國　　111 　年　　3 　　月　　15　　日

附錄本案論罪科刑法條:
中華民國刑法第336條
對於公務上或因公益所持有之物，犯前條第1項之罪者，處1年以
上7年以下有期徒刑，得併科15萬元以下罰金。
對於業務上所持有之物，犯前條第1項之罪者，處6月以上5年以
下有期徒刑，得併科9萬元以下罰金。
前二項之未遂犯罰之。　　　　　　　　　

附表：
編號 侵占項目 金額（新臺幣） 1 夜市固定攤位租金 6,859,920元 2 花漾千禧停車場租金 120,000元 3 再興攤位租金 200,000元 4 電費、清潔費 1,361,738元 合計  8,541,658元